臺灣苗栗地方法院民事簡易判決　　　　　　　　　　　九十一年度苗簡字第六五號
　　原　　　告　甲○○
　　被　　　告　丁○○
　　　　　　　　輝宇通運公司
　　法定代理人　丙○○
　　訴訟代理人　乙○○
右當事人間請求侵權行為損害賠償事件，本院判決如左：
    主    文
被告應連帶給付原告新台幣參拾萬柒仟元，及自民國九十一年一月二十五日起至清償
日止，按年利率百分之五計算之利息。
訴訟費用由被告連帶負擔。
本判決第一項於原告以新台幣壹拾萬元供擔保後得假執行。
    事實及理由
壹、原告之聲明：除供擔保金額外，如主文所示。
貳、事實摘要：
一、原告方面：
（一）民國八十九年十月三日上午，訴外人鄭永清駕駛統聯汽車客運股份有限公司所
      有車牌號碼為ＦＪ—八八一號之營業大客車，沿國道一號中山高速公路由南往
      北方向行駛，於當日上午十一時十六分許，行經北上一四五點二公里處，因駕
      駛不慎，而撞上封閉路肩施工之紐澤西護欄失控偏往內側車道，當時尾隨統聯
      公司車輛後方由被告輝宇通運公司（下稱被告輝宇公司）所僱用之司機即被告
      丁○○駕駛被告輝宇公司所有車牌號碼ＨＢ—六四一號油罐車，因未保持安全
      距離致無法煞車停止，為免撞上統聯公司大客車，突變換車道往內車車道閃避
      ，惟因未能即時注意是否有足供變換車道之前後距離及空間，乃煞車不及而於
      變換至內側車道後，自後追撞原告所有且當時由訴外人鄭東春駕駛之車牌號碼
      為三Ａ—八二八九號自用小客車（以下稱系爭小客車），並使該車繼續向前推
      撞由訴外人楊恆祺駕駛之車輛，而被告輝宇公司油罐車在追撞系爭小客車之同
      時，又再追撞統聯公司大客車，統聯公司大客車再追撞楊恆祺車輛而肇事，導
      致本件連環車禍之發生。
（二）本件連環車禍事故發生經過，雖係自訴外人鄭永清駕駛統聯公司車輛不慎撞及
      封閉路肩施工之紐澤西護欄而開始，但尾隨其後方由被告丁○○所駕駛之油罐
      車因未與前車保持足夠之安全距離，而無法煞車停止，為免於自後撞及統聯公
      司之車輛，亦未能即時注意有否足供變換車道之前後距離及空間，倉促間強行
      變換至內側車道，乃煞車不及自後追撞原告所有之系爭小客車，並使該車繼續
      向前推撞由楊恆祺駕駛之車輛，是原告所有之系爭小客車所受損害係遭被告丁
      ○○駕駛被告公司由罐車於變換車道後，自後方追撞並向前滑行撞擊前方車輛
      所致，是系爭小客車遭撞擊受損之肇事因素，係被告丁○○駕駛油罐車倉促閃
      避強行變換至內側車道，而自後追撞系爭小客車，並向前推撞楊恆祺所駕駛車
      輛，其間有相當因果關係存在，足徵被告丁○○確實有過失責任存在。
（三）次查，本件車禍之肇事責任經台灣省竹苗區行車事故鑑定委員會鑑定之結果，
      亦認為肇事經過應予區○○○○段以論定過失責任，其中訴外人鄭永清駕駛營
      業大客車閃避失控撞及紐澤西護欄為第一階段駕駛行為之肇事原因，而被告丁
      ○○駕駛油罐車變換車道後未注意車前狀況撞擊前車則為第二階段駕駛行為之
      肇事原因。鄭東春駕駛系爭小客車與楊恆祺駕駛自小客車均無肇事因素。後經
      被告丁○○申請覆議，經台灣省車輛行車事故覆議委員會覆議結果：將前揭鑑
      定書意見分二階段肇事行為合併唯一，修改意見為鄭永清駕駛營業大客車閃避
      失控及護欄衍生連環車禍肇事原因，丁○○、鄭東春、楊恆祺均無肇事因素等
      語。故而原告依據該覆議意見，向鈞院起訴，請求訴外人鄭永清及統聯公司連
      帶賠償，經鈞院以九十年度苗簡字第五一四號判決駁回原告之訴。經該判決認
      定：系爭小客車受損與鄭永清之肇事過失及損害結果間並無相當因果關係存在
      ，而與台灣省竹苗區車輛行車事故委員會鑑定結果之意見相同，至台灣省車輛
      行車事故覆議委員會覆議意見，為具體分析肇事經過及敘明其修改原鑑定意見
      之理由，係屬較為概括而籠統之認定，未能參酌因果關係之有無，而詳予區分
      各駕駛人於前開駕駛行為中，應負之注意義務即因此衍生之過失責任，而不予
      採信。重而原告重新提起本訴。
（四）再查，原告所有之系爭車輛為二千年三月份出廠，係於八十九年四月二十九日
      所購買，車價為四十四萬五千元迄被告丁○○肇事為止，未逾半年，而幾近全
      毀已達無法修復之程度，經估價之修復費用竟高達五十萬零七千六百元之鉅，
      有估價單可參。非但超過該車當時所存價值，甚且高於原本所購之新車價格，
      嗣經委請台北市汽車商業同業公會鑑定結果，系爭自小客車於肇事前尚存價值
      為三十二萬元，於肇事後因毀損嚴重而報廢，所殘餘價值僅為一萬三千元，前
      後差價為三十萬七千元，被告丁○○既因過失不法侵害原告之權利，則原告請
      求被告丁○○賠償系爭小客車因毀損所減少前開差價之金額及法定遲延利息，
      應屬正當。又被告輝宇公司為被告丁○○之僱用人，依民法第一百八十八條之
      規定，自應與被告負連帶賠償責任，為此請求被告連帶給付如訴之聲明所示。
（五）對被告抗辯所為之陳述：綜觀道路交通事故調查表及各肇事車輛駕駛人之陳述
      ，本件連環事故之發生經過，雖係自統聯車輛不慎撞及封閉路肩施工之紐澤西
      護欄而開始，而當時原尾隨統聯車輛後方之系爭自小客車為免於撞上統聯車輛
      已變換至內側車道，見前車煞車減速，亦立即煞車減速，當車已快停下來時，
      然嗣後由被告丁○○所駕駛之油罐車因未與前車即統聯車輛保持足夠之安全距
      離而無法煞車停止，為免於自後撞及統聯車輛，亦隨即變換至內側車道，惟因
      未能即時注意是否有足供變換車道之前後距離及空間，乃煞車不及而於變換至
      內側車道後自後追撞系爭自小客車，並「使該車繼續向前「推撞」由楊恆祺駕
      駛之車輛」，是系爭自小客車所受損害係遭被告丁○○駕駛油罐車於變換車道
      自後方追撞並繼續向前「推撞」滑行撞擊前方車輛所致，故被告辯稱原告車輛
      未與前車保持安全距離云云，顯與事實不符。
乙、被告方面：依內政部警政署國道公路警察局所製之道路交通事故調查報告表，從
    肇事現場圖判斷，Ａ車（即統聯車輛），於擦撞護欄後滑行於外側車道，Ｃ車（
    即原告車輛）及Ｄ車（即訴外車輛）行駛於內側車道，Ｄ車及Ｃ車肇事後停放點
    均位於Ａ車之前方。由此可證在Ａ車滑行時，未擦撞到Ｃ車及Ｄ車，Ａ車並未妨
    礙內側車道之通行，因Ｃ、Ｄ兩車其停放點均位於Ａ車車頭前方而非後方，Ｃ、
    Ｄ兩車若無煞車應可通過肇事之路段，因此原告所言，車輛已快停下之陳述極不
    合理。又Ｂ車（即被告車輛）因未保持安全距離追撞Ｃ車，造成該車後半部損害
    ，Ｃ車如與Ｄ車保持安全距離時，則不致造成追撞Ｄ車而造成車頭全毀，故被告
    認為原告亦有為保持安全距離之過失，被告僅願依原告所提之估價單賠償原告車
    輛後半部之修理費用金額共即為十七萬四千八百五十元，經折舊比例計算為十一
    萬零三百四十五元，逾此部分不屬被告賠償之範圍。
參、法院之判斷：
一、查原告主張八十九年十月三日上午，訴外人鄭永清駕駛統聯公司所有車牌號碼為
    ＦＪ—八八一號之營業大客車，沿國道一號中山高速公路由南往北方向行駛，於
    當日上午十一時十六分許，行經北上一四五點二公里處，因駕駛不慎，而撞上封
    閉路肩施工之紐澤西護欄失控偏往內側車道，當時尾隨統聯公司車輛後方由被告
    輝宇公司所僱用之司機即被告丁○○駕駛被告輝宇公司所有車牌號碼ＨＢ—六四
    一號油罐車，因未保持安全距離致無法煞車停止，為免撞上統聯公司車輛，突變
    換車道往內側車道閃避，惟因未能即時注意是否有足供變換車道之前後距離及空
    間，乃煞車不及而於變換至內側車道後，自後追撞原告所有且當時由訴外人鄭東
    春駕駛之車牌號碼為三Ａ—八二八九號自用小客車，並使該車繼續向前推撞由訴
    外人楊恆祺駕駛之車輛，致原告所有之系爭車輛受有損害。而本件車禍之肇事責
    任經台灣省竹苗區行車事故鑑定委員會鑑定之結果，亦認為肇事經過應予區○○
    ○○段以論定過失責任，其中訴外人鄭永清駕駛營業大客車閃避失控撞及紐澤西
    護欄為第一階段駕駛行為之肇事原因，而被告丁○○駕駛油罐車變換車道後未注
    意車前狀況撞擊前車則為第二階段駕駛行為之肇事原因。鄭東春駕駛系爭小客車
    與楊恆祺駕駛自小客車均無肇事因素，足見被告丁○○確有過失責任。然經台灣
    省車輛行車事故覆議鑑定委員會鑑定結果，認為統聯公司駕駛人鄭永清駕駛大客
    車，閃避失控撞及護欄為肇事原因，被告丁○○均無肇事因素等語。故而原告前
    向本院起訴請求訴外人鄭永清及統聯公司連帶賠償，惟經本院以九十年度苗簡字
    第五一四號判決以系爭小客車受損結果與統聯公司之駕駛人鄭永清之肇事過失並
    無相當因果關係存在，從而，原告重新提起本訴等情，業據其提出台灣省竹苗區
    車輛行車事故鑑定委員會鑑定意見書、台灣省車輛行車事故覆議鑑定委員會函、
    九十年度苗簡字第五一四號判決行車執照及估價單為證，被告就其因過失致原告
    所有之系爭車輛受有損害乙節亦不爭執，復經本院調閱本院九十一年度苗簡字第
    五一四號卷宗及該卷附之內政部警政署國道公路警察局第二警察隊製作之道路交
    通事故調查表及調查筆錄可憑，自堪信原告主張被告因駕駛過失，自後方追撞原
    告所有之系爭車輛，致原告之車輛受有損害乙節為真實。
二、被告另抗辯原告之車輛如與其前車保持安全距離，則不致造成追撞前車而造成車
    頭全毀，故原告車輛之駕駛人亦有未保持安全距離之過失等語，惟按當事人主張
    有利於己之事實者，就其事實有舉證之責任，民事訴訟法第二百七十七條定有明
    文。查被告並未就原告系爭車輛之駕駛人未與前車保持距離乙節舉證以實其說。
    另查，系爭車禍之發生地點為兩線車道，原告所有系爭車輛之駕駛人於警訊中稱
    ：「我行駛外線車跟於統聯車輛後方，我看見統聯撞上水泥護欄我則立即閃於內
    線車道，內線車Ｓ三—０八七二是在統聯車旁，他見統聯車撞上水泥護欄也煞車
    減速，我也煞車減速，當車已快停下來時，後方油罐車就追撞我車，我則又再推
    撞前車Ｓ三—０八七二號自小客車因而肇事」等語，原告前方車輛駕駛人楊恆祺
    於警訊中稱：「當時我以時速九十公里之速度行駛於內車道，我有看到統聯撞到
    右邊護欄失速往內線偏移，我怕被夾到即減速，後被自小客車三Ａ—八二八九號
    撞到，沒多久又感到一次很大的撞擊力，當時我車速還往前滑，又被統聯撞到右
    邊，我車即前往外‧‧‧」等語，有道路交通事故調查表及調查筆錄可憑，足見
    本件車禍之發生，係因被告丁○○駕駛之油罐車，因未保持安全距離致無法煞車
    停止，為免撞上前方已發生事故之統聯車輛，突變換車道往內車車道閃避，惟因
    未能注意車前狀況及與前車之距離，以至於變換至內側車道時即自後追撞原告所
    有之系爭小客車，而原告之系爭小客車係正常行駛於內側車道並無肇事因素。而
    本件車禍經送台灣省竹苗區車輛行車事故鑑定委員會、台灣省車輛行車事故覆議
    鑑定委員會及中華民國車輛交通事故鑑定技術研究學會鑑定結果，亦均認定駕駛
    原告所有系爭自用小客車之鄭東春並無肇事因素，有台灣省竹苗區車輛行車事故
    鑑定委員會鑑定意見書、台灣省車輛行車事故覆議鑑定委員會函及中華民國車輛
    交通故鑑定技術研究學會分析報告在卷可憑。從而，被告抗辯原告就車禍之發生
    亦與有過失等語，並不足取。
三、按因故意或過失，不法侵害他人之權利者，負損害賠償責任；負損害賠償責任者
    ，以回復損害發生前之原狀為原則，不能回復原狀或回復原狀顯有重大困難者，
    應以金錢賠償其損害。受僱人因執行職務，不法侵害他人之權利者，由僱用人與
    行為人連帶負損害賠償責任民法第一百八十四條第一項前段、第二百十三條第一
    項、第二百十五條、第一百八十八條第一項前段分別定有明文。查本件被告丁○
    ○係受僱於被告輝宇光司，於執行駕駛業務時因過失撞及原告所有之系爭車輛，
    則被告自應就原告所受損害連帶負賠償責任。又原告主張系爭車輛為八十九年四
    月二十九日購買，為八十九年三月份出廠，購買價格為四十四萬五千元，系爭車
    輛因本件車禍已嚴重受損幾近全毀無法修復之程度，經估價修復費用高達五十萬
    零七千六百元，嗣經原告報廢等情，業據其提出購車統一發票、行車執照、估價
    單，及九十年度苗簡字第五一四號卷附之車損照片為證，觀之該照片所示，系爭
    車輛之車體已嚴重扭曲變形，確已達回復原狀顯有重大困難程度，揆諸前開規定
    ，被告自應以金錢賠償原告之損害。又依原告所提之汽車新領牌照登記書觀之，
    系爭車輛為八十九年三月出廠，至本件車禍發生之八十九年十月三日止，為實際
    使用七個月之車輛，是被告應賠償之金額，應以系爭車輛於毀損前之時價扣除毀
    損後之殘價計算。查原告主張系爭車輛於肇事前之市價經台北市汽車商業同業公
    會鑑定結果為三十二萬元，於報廢後所剩之殘價為一萬三千元等情，業據其提出
    台北市汽車商業同業公會函為證，堪信屬實。據此計算，被告應賠償之金額為系
    爭車輛至毀損發生前之時價扣除毀損後之殘價合計為三十萬七千元。
四、從而，原告本於侵權行為之法律關係請求被告連帶給付三十萬七千元，及自起訴
    狀繕本送達翌日即九十一年一月二十六日起至清償日止，按年利率百分之五計算
    之利息，核屬有據，應予准許。
五、本件原告陳明願供擔保聲請宣告假執行，核無不符，爰酌定相當擔保金額准許之
    。
六、據上論結，本件原告之訴為有理由，依民事訴訟法第四百三十六條第二項、第八
    十五條第二項、第三百九十條第二項，判決如主文。
中　　　華　　　民　　　國　　九十一　　年　　　八　　　月　　  七 　　 日
                                  臺灣苗栗地方法院苗栗簡易庭
~B法　　　官　曾明玉
右為正本係照原本作成。
如對本判決上訴，須於判決送達後廿日內向本院提出上訴狀。
~B法院書記官　陳俊元
中　　　華　　　民　　　國　　九十一　　年　　　八　　　月　　  八 　　 日
